【裁判字號】    91,交聲更,29
【裁判日期】    920228
【裁判案由】    違反道路交通管理處罰條例聲明異議
【裁判全文】
臺灣臺北地方法院交通事件裁定                    九十一年度交聲更字第二九號
    原處分機關  臺北市交通事件裁決所
    異  議  人
    即受處分人  甲○○
    代  理  人  劉振琨
右列受處分人因違反道路交通管理處罰條例案件，對於臺北市交通事件裁決所中華民
國九十年七月十九日所為之處分（原處分案號：北市裁三字第裁二二－ＡＢＷ一０四
六三七號），聲明異議，不服本院於中華民國九十一年五月二十九日所為之裁定（原
裁定案號：九十年度交聲字第一○七四號），提起抗告，經臺灣高等法院於中華民國
九十一年六月二十八日以九十一年度交抗字第四七八號撤銷原裁定，發回本院，本院
更為裁定如左：
    主  文
原處分撤銷。
甲○○汽車駕駛人裝用測速雷達感應器，處罰鍰新臺幣貳仟肆佰元。扣案之測速雷達
感應器壹個沒入之，並予記違規點數壹點。又裝用測速雷達感應器可歸責於汽車所有
人，並吊扣車牌號碼ＤＰ─一九九號自用小客車汽車牌照壹個月。
    理  由
一、按汽車駕駛人裝用測速雷達感應器者，處新臺幣（下同）一千二百元以上二千四
    百元以下罰鍰；其感應器沒入之。前項行為，如應歸責於汽車所有人者，並吊扣
    其汽車牌照一個月，道路交通管理處罰條例第四十條第一項、第二項分別定有明
    文。又汽車駕駛人駕駛汽車違反道路交通管理處罰條例第四十條第一項規定者，
    除應依該條所規定之罰鍰處罰外，並予記違規點數一點，道路交通管理處罰條例
    第六十三條第一項第一款規定甚明。
二、經查，本件異議人即受處分人甲○○為車號ＤＰ─一九九號自用小客車之所有
    人，其於民國九十年二月二十六日上午九時五分許，駕駛上開自用小客車行經臺
    北市○○○路附近路段時，為臺北市政府警察局中山分局交通分隊（下稱中山分
    局）員警鄒德龍攔停，發現其所駕駛之上開車號自用小客車上裝用測速雷達感應
    器，除以受處分人有違反前揭道路交通管理處罰條例第四十條第一項規定之行為
    掣單舉發外，並當場將受處分人所裝用之測速雷達感應器沒入。嗣因受處分人拒
    絕簽收員警開立之舉發違反道路交通管理事件通知單，經員警在舉發通知單上載
    明受處分人拒簽之事由後，依違反道路交通管理事件統一裁罰基準及處理細則第
    十一條第一項第一款規定，視為受處分人已經收受該通知單。而受處分人於舉發
    通知單上所載應到案日期後向原處分機關為申訴，經原處分機關請舉發單位即中
    山分局調查結果，仍認受處分人有前開違規行為，原處分機關乃依前揭道路交通
    管理處罰條例第四十條第一項、第二項及違反道路交通管理事件統一裁罰標準表
    之規定於九十年七月十九日裁處異議人罰鍰二千四百元、吊扣汽車牌照一月（惟
    漏未諭知感應器沒入、及併予記違規點數一點，詳後述），經證人即當場舉發之
    警員鄒德龍到庭證述甚詳（參本院九十一年一月三十日、同年十一月十一日訊問
    筆錄），復有臺北市政府警察局北市警交大字第ＡＢＷ一０四六三七號舉發違反
    道路交通管理事件通知單、臺北市交通事件裁決所北市裁三字第裁二二－ＡＢＷ
    一０四六三七號裁決書各一件在卷可稽。
三、受處分人聲明異議意旨略以：伊並未裝設雷達感應器，只是放置車上未插電，且
    該感應器，是伊弟弟向伊借車放置在車上，本案之雷達感應器所使用之電源線無
    法裝接在其上開汽車點煙器上云云，並提出「已沒收之感應器其電源類似接頭」
    照片一張（參臺灣高等法院九十一年交抗字第四七八號卷宗第十一頁下方照片）
    以資佐證，惟查：
  (一)道路交通管理處罰條例第四十條第一項之所以對裝用測速雷達感應器之汽車駕駛
    人予以規範並處罰，考其立法意旨無非乃以汽車如裝用測速雷達之偵測器，因其
    能預先偵知警察雷達測速之訊號，及時降低行速，以逃避交通稽查人員之取締，
    故於無雷達測速稽查之處，得以安心高速行駛，恣意違規超速而不虞取締，對交
    通安全之危害殊甚，故法方對於汽車上裝用測速雷達感應器者加以處罰，必須先
    予敘明。
  (二)次查，受處分人為警查獲使用前開測速器之過程，業據證人即查獲員警鄒德龍於
    本院中結證甚詳（詳參上述訊問筆錄）。而本件扣案之測速雷達感應器側面連接
    電源線之插座，為中間有一凸出橫桿之插座，故其電源線接頭應需凹型接頭始得
    插入使用，此經本院當庭勘驗詳確（詳參本院九十一年十一月十一日訊問筆錄）
    。參以異議人提出之上開「已沒收之感應器其電源類似接頭」照片中之電源線接
    頭，為凸型之接頭，顯不能插用於本件扣案之測速雷達感應器有凸型橫桿之電源
    插座，是異議人以此為辯，顯與事實不合。又按交通警察掣單舉發違反道路交通
    管理處罰條例所列之違規事實，本質上為行政處分，係公務員基於職務上之權力
    ，依法就特定之具體事件所為之具公法上效果之單方行政行為，基於公務員為公
    法上行為具有公信力之原則，該行政行為當可被推定為真正，本件異議人並未舉
    出任何證據證明員警舉發有何違誤情事，交通警察據以依法處分之事實認定應為
    正確無誤。從而，異議人以上開情詞置辯，尚難採信。綜上所述，異議人確實有
    於右揭時、地裝置測速雷達感應器，而得使其可逃避交通稽查，其違規之事證明
    確，堪以認定。
四、綜上所述，異議人確有在其所有之上開自用小客車裝用測速雷達感應器之行為，
    從而原處分機關依前揭道路交通管理處罰條例第四十條第一項、第二項及違反道
    路交通管理事件統一裁罰標準表之規定裁處異議人罰鍰二千四百元，且汽車駕駛
    人本身為汽車所有人，而於其所駕駛之汽車上裝用測速雷達感應器，因此為可歸
    責於汽車所有人之事由，依道路交通管理處罰條例第四十條第二項規定，吊扣該
    部汽車之牌照一個月，固非無見。惟行為人有違反道路交通管理處罰條例第四十
    條第一項規定之行為者，除處以罰鍰外，並應將感應器沒入，且應依同條例第六
    十三條第一項第一款規定併予記違規點數一點，俱如前述。本件原處分機關僅於
    裁決書之處罰主文欄記載處受處分人二千四百元之罰鍰、吊扣受處分人上開汽車
    牌照一個月，然未同時為沒入上開扣案測速雷達感應器及併予記違規點數一點之
    處分，與法尚有未合。本件異議人之異議雖無理由，惟原處分既有不當，自應由
    本院將原處分撤銷，另以異議人有違反道路交通管理處罰條例第四十條第一項、
    第二項規定之行為，應依違反道路交通管理事件統一裁罰標準表規定，科處其罰
    鍰二千四百元，並將扣案測速雷達感應器沒入之，及將異議分人上開汽車之牌照
    吊扣一個月，且依同條例第六十三條第一項第一款規定併予記違規點數一點，裁
    定如主文第二項所示，以資適法。
據上論斷，應依道路交通案件處理辦法第二十條前段，裁定如主文。
中      華      民      國    九十二    年      二      月    二十八    日
                                    臺灣臺北地方法院交通法庭
                                            法  官  張筱琪
右正本證明與原本無異。
如不服本裁定，應於裁定送達後五日內向本院提出抗告狀。
                    書記官  吳一凡
中      華      民      國    九十二    年      三      月      五      日


司法院資訊處製作；財團法人民間司法改革基金會備份。
